【裁判字號】    95,訴,165
【裁判日期】    950417
【裁判案由】    確認法律關係存在（不存在）
【裁判全文】
高雄高等行政法院裁定
                                    95年度訴字第00165號
原      告  甲○○
被      告  高雄市前金區建國國民小學
代  表  人  李明堂  校長
上列當事人間因有關確認法律關係存在事件，原告提起行政訴訟
，本院裁定如下︰
  主  文
原告之訴駁回。
訴訟費用由原告負擔。
  理  由
一、按確認行政處分及確認公法上法律關係成立或不成立之訴訟
    ，非原告有即受確認判決之法律上利益者，不得提起之，行
    政訴訟法第六條第一項前段定有明文，故確認公法上法律關
    係存否之訴，必須其確認之對象為公法上之法律關係，否則
    ，即屬欠缺實體判決之要件（吳庚先生著行政爭訟法論，八
    十八年五版，第一一九至一二０頁參照）。次按訴訟事件不
    屬行政法院之權限者，行政法院應以裁定駁回之，行政訴訟
    法第一百零七條第一項第一款亦定有明文。又行政訴訟法第
    二條規定：「公法上之爭議，除法律別有規定外，得依本法
    提起行政訴訟。」故得提起行政訴訟者，限於公法上爭議之
    事件；而人民向行政機關請求之事項，若係基於私法上之原
    因者，縱雙方生有爭執，亦屬私法上之爭議，應向普通法院
    提起訴訟程序謀求解決，而不得循行政爭訟程序請求救濟。
二、本件原告起訴意旨略以：
（一）原告自民國（下同）六十五年八月一日起任職被告附設自
      立幼稚班助理教師，被告於七十七年九月三十日因招生不
      足，未予被續聘而離職，原告係因減班而成為超額教師，
      被告卻以不續聘為由，剝奪原告教師工作權益，違反與原
      告間之聘約規定，是被告於八十年四月逕發離職證明書，
      離職原因為減班超額，並非不續聘，且被告未依程序報請
      高雄市政府核准，又原告至七十七年九月仍在職，被告與
      原告間之聘約於七十七年七月三十一日並未終止，故兩造
      間之聘約關係仍存在。
（二）次依司法院釋字第三四八號與二○三號解釋及其理由書所
      示，被告對原告之不予績聘，被告違反誠信原則、信賴保
      護原則及憲法第十五條、第十八條及第一百六十五條規定
      。且依被告聘約內容第十四條規定，被告明顯違反聘約，
      該不予續聘不生效力，是原告與被告間之契約關係仍然存
      在。況原告與被告間之契約關係屬行政契約，關於聘約內
      容事項，無由一方基於其意思優越之地位，以單方行為成
      立形成之可言，自不應承認被告有以行政處分形成或改易
      聘約內容之權限。故被告不續聘原告，因違反聘約規定而
      不生效力，其所開立之離職證明亦不生效力。抑且，被告
      不續聘原告，並未以書面通知，亦未敘明不續聘之原因理
      由，也未報請高雄市政府解約，更未將原告之教師異動名
      冊定期報請教育主管機關備查，是被告之不續聘，益顯違
      法。
（三）又被告自七十七年十月一日即未再給付原告薪資，故提起
      本件訴訟確認原告與被告間行政契約關係（七十六年教師
      聘約）存在；及被告應自七十七年十月一日起至原告復職
      之日止，補發原告依法應享有之薪水福利待遇，及按各月
      給付額依序自次月一日起至清償日止，依年利率百分之五
      計算之利息；並請求補造原告七十七年九月仍服務被告幼
      稚園教師名冊（在職名冊），報請高雄市政府備查，及開
      立七十七年九月一日至今原告仍在職之證明書，以保障原
      告工作權益云云。
三、經查：
（一）被告前依據台灣省政府教育廳六十二年八月八日（62 ）
      ８８教四字第○四六三一號函頒布之「台灣省國民小學附
      設自立幼稚園（班）試行要點」成立自立幼稚班，原告於
      六十五年八月一日起在該校附設自立幼稚班擔任助理教師
      ，七十二年八月一日由該校自行聘任為自立幼稚班教師。
      迨至七十七年間因該自立幼稚班招生不足，原告乃於七十
      七年九月三十日離職等情，業據兩造提出原告之聘書及教
      職員離職證明影本及被告提出之上開試行要點附卷可稽，
      並據被告於九十五年三月十三日向本院提出九十五年三月
      九日高市建國人字第０九五００００六三八號函暨所附答
      辯書在卷可參，復經本院調取九十二年度訴字第０一一七
      三號及０一一九六號卷附之被告九十二年十一月三日高市
      建國人字第０九二０００二六七七號函暨所附答辯書核閱
      相符，應堪認定。
（二）茲查，依行為時幼稚教育法第十一條第三項規定：「公立
      國民小學附設之幼稚園，其教師由該主管教育行政機關遴
      選合格人員派任。」然原告於七十二年間擔任被告附設自
      立幼稚班教師，係由被告依上開試行要點而自行聘任，其
      進用方式並未經主管教育行政機關（高雄市政府教育局）
      遴選而後派任，是原告既非屬依教育人員任用條例派任之
      編制內教師，亦非幼稚教育法所適用對象，自與正式編制
      內之專任教師有別，從而其與被告間之權利義務關係，自
      應依雙方之聘僱契約而定。申言之，原告與被告間之聘用
      關係乃屬私法上之契約關係，而非公法上之聘任關係，是
      項爭執，亦經最高行政法院九十一年度裁字第一二五六號
      裁定確定在案，此有被告提出最高行政法院上開裁定可稽
      。
（三）本件原告提起本件訴訟請求確認與被告間行政契約關係（
      七十六年教師聘約）存在，此係原告爭執與被告間有關幼
      稚園教師之聘僱契約所生聘僱法律關係是否繼續存在之私
      權爭執，應訴由普通法院裁判，不涉行政爭訟之範圍，其
      所請求確認之對象既非公法上之法律關係，即屬欠缺實體
      判決之要件，揆諸前揭說明，依法自有未合，應予駁回。
（四）再按「提起行政訴訟，得於同一程序中，合併請求損害賠
      償或其他財產上給付。」為行政訴訟法第七條所明定。而
      此所謂得合併請求損害賠償，應以原告已合法提起行政訴
      訟為前提，則原告所提起之行政訴訟已有不合法定程序之
      情形，詳如前述，自不得合併請求損害賠償，故原告請求
      被告應自七十七年十月一日起至原告復職之日止，補發原
      告依法應享有之薪水福利待遇，及按各月給付額依序自次
      月一日起至清償日止，依年利率百分之五計算之利息，亦
      應併駁回。
（五）又查，原告與被告間之聘約關係乃屬私法上之契約關係，
      而非公法上之聘任關係，已如前述，原告以其在七十七年
      九月仍在被告附設自立幼稚班擔任教師，故提起本件訴訟
      另請求被告補造原告七十七年九月仍服務被告幼稚園教師
      名冊（在職名冊），報請高雄市政府備查，及開立七十七
      年九月一日至今原告仍在職之證明書，核其爭執，無非係
      因原告與被告間私法上之聘僱契約所衍生之事項，自當循
      私權爭執之民事訴訟程序謀求解決，而不得依行政訴訟請
      求救濟。是原告復對之提起行政訴訟，揆諸前揭說明，自
      難認為合法，亦應予駁回。又原告之訴，既經本院依程序
      駁回，其實體之主張，自無庸再予斟酌，併此說明。
五、依行政訴訟法第一百零七條第一項第一款、第一百零四條、
    民事訴訟法第九十五條、第七十八條，裁定如主文。
中    華    民    國    95    年     4    月   17     日
                  第三庭審判長法  官   邱政強
                              法  官   李協明
                              法  官   詹日賢
以上正本係照原本作成。
如不服本裁定，應於裁定送達後10日內以書狀敘明理由，經本院
向最高行政法院提出抗告（須按對造人數附具繕本）；並應預繳
送達用掛號郵票6份（每份34元）。
中    華    民    國    95    年     4    月   17     日
                              書記官   林幸怡


司法院資訊處製作；財團法人民間司法改革基金會備份。
